臺灣高等法院臺南分院刑事裁定　　　　　96年度交抗字第40號
抗　告　人　甲○○
上列抗告人因違反道路交通管理處罰條例號案件，不服臺灣嘉義
地方法院中華民國九十五年十二月二十九日裁定（九十五年度交
聲字第二ＯＯ號），提起抗告，本院裁定如下：
    主  文
抗告駁回。
    理  由
一、本件抗告意旨略以：按道路交通管理處罰條例第89條規定「
    法院受理有關交通事件，準用刑事訴訟法之規定」，證人劉
    秋蓮當晚是否已達抗告人所指神智不清之程度，該證人之證
    詞能否判定，原審未為詳盡之調查，顯有偏頗之虞。且於貴
    院96年4月10日上午10時開庭審理時，證人即本件取締警員
    乙○○為規避不當裁罰之責，任意去拍攝大雅路與文心路路
    口之紅綠燈，聲稱該路口皆為五個紅綠燈，而虛偽陳述抗告
    人當晚是從中清路轉往文心路，惟當日抗告人因路程不熟，
    乃繞至成都路轉往文心路，該路口紅綠燈為三個燈（附證照
    片12張），縱依警方警訊筆錄及判決書與證人劉秋蓮所證述
    抗告人是從青島路轉往文心路，該路段亦是三個紅綠燈，並
    非如證人所述為五個紅綠燈而有違反號誌之情形。又抗告人
    並無違反道路交通管理處罰條例第53條「行經有燈光號誌管
    制之交岔路口闖紅燈者」之規定，何以依交通管理處罰條例
    第63條第1項第3款為罰鍰及記點，原裁定之主文及理由，顯
    有判決不適用法令之重大違誤。另依抗告人於原審時之舉證
    ，抗告人並無違反號誌及酒駕之事實，酒測器雖是高科技之
    產品，但仍有誤測之可能，原裁定認事用法有所違誤，請求
    將原裁定予以撤銷，更為適當之裁定。
二、聲明異議意旨略以：我駕車行經上開路口時，係按綠燈指示
    後，依規定左轉，但遭警扭曲為紅燈違規左轉，我當場要求
    警方調閱該路口監視器錄影帶以查明事實，卻為警所拒；至
    於案發時與我同車之女性乘客劉秋蓮（別名小琪）指稱我闖
    越紅燈違規左轉之警詢筆錄，亦係員警趁她酒醉，神智不清
    ，脅迫她配合製作，又我與劉秋蓮存有恩怨，故遭誣陷；又
    員警舉發應該要有明確之科學證據，請求撤銷原處分云云。
三、原裁定意旨略以：異議人甲○○於95年7月23日凌晨3時31分
    許駕車，闖越紅燈違規左轉之行為，經台中市警察局保安警
    察隊員警發現並以中市警交字第GD0000000號舉發違反道路
    交通管理事件通知單予以開單舉發後，異議人於應到案期限
    內陳述不服，嗣原處分機關函請舉發單位查明後，仍認異議
    人有前開違規行為，乃於95年8月7日，依道路交通管理處罰
    條例第60條第2項第3款規定，以嘉監裁字第裁70-GD0000000
    號裁決書，裁處異議人罰鍰新臺幣900元，併記違規點數1點
    。異議人雖稱其無違規之事實，惟業經證人即本件舉發警員
    乙○○及異議人所搭載之劉秋蓮到庭結證，足證異議人確有
    上開闖越紅燈左轉之違規行為。雖異議人所執抗告事由並不
    可採，惟原處分機關誤認異議人乃屬「駕駛汽車不遵守道路
    交通標誌、標線、號誌之指示」之違規，而依道路交通管理
    處罰條例第60條第2項第3款規定處罰，復誤予併記異議人違
    規點數1點，亦有未恰，從而撤銷原處分，改為裁處異議人
    罰鍰2,700元，並記違規點數3點等語。
四、經查:
    (一)抗告人於95年7月23日凌晨3時31分許，駕駛車牌號碼1963
      -PW號自用小客車行駛於中清路由西向東行駛，途經台中
      市○○路與中清路交岔口時，闖越紅燈違規左轉（由西轉
      北），經台中市警察局保安警察隊員警在文心路與青島路
      口予以攔停，當場以中市警交字第GD0000000號通知單，
      舉發「不守標誌、標線、號誌指示行駛」違規之事實，業
      據證人即本件舉發警員乙○○於原審到庭結證稱：「本件
      違規當時，我和另一位警員李世全駕駛警車在文心路與中
      清路（按由北向南）交岔路口附近的文心路上，發現異議
      人（即抗告人）車輛由中清路闖越紅燈，違規左轉文心路
      ，那時文心路行向是綠燈，所以中清路方向一定是不能左
      轉的紅燈，我們警車就從文心路迴轉鳴響警笛，但是異議
      人並未停車，後來在青島路口將異議人車子攔下，異議人
      搭載的劉秋蓮在現場時，神智清醒，且當時我問他們是否
      知道為何被攔下，劉秋蓮主動說是異議人紅燈左轉，我們
      的同仁後來有去上開違規路口的當地派出所瞭解，該路口
      沒有裝設監視器，我與異議人並無恩怨」等語（見原審卷
      第53-55頁）。原審法官並提示交通部公路總局嘉義區監
      理所處理交通違規聲明異議案件卷宗第20頁所附照片供證
      人乙○○指認，證人乙○○證稱抗告人道路的燈號是最下
      面那個燈號照片，亦即當時係紅燈狀態，僅右轉燈號為綠
      燈。證人乙○○於本院調查時證稱：「法官問：當時你們
      所站的位置在何處（提示原審卷第59頁並告以要旨）？證
      人答：警車行駛的的方向是由北屯往西屯，我們在文心路
      上，行駛到文心路與中清路口看到，甲○○違規左轉，他
      是由郊區往市區行駛，他走中清路經過文心路，我們是執
      行巡邏，經過那邊看到他違規左轉，我們迴轉到青島路口
      ，距離中清路口約一百公尺的時候才把甲○○的車子攔下
      來，他當時的號誌燈是綠紅但是沒有可以左轉的號誌燈，
      我們將他攔下的時候他堅稱他沒有違規，當時是另一位同
      事跟他對話，我與他車內另一位劉小姐對話。」；「法官
      問：警車是停在哪邊？證人答：我們停內側，我們發現他
      闖紅燈的時候我們兩車是呈直角的關係。我警車這邊是可
      以左轉的綠燈，但是直行的部分是紅燈，甲○○這邊是紅
      燈可以右轉，不能左轉及直行。當時我們警車有開警示燈
      。我們開出的單子是未依交通號誌來行駛。」等語（見本
      院96年4月10日訊問筆錄），核與證人即當時與抗告人同
      車之乘客劉秋蓮於警訊證述：「（警方查獲黃志誠涉嫌酒
      後駕車公共危險案時，你人在何處?）我在甲○○所駕駛
      的1963-PW自小客車內。」；「（警方因何事攔查甲○○
      所駕駛的1963-PW自小客車？在何處停車經警攔查?）因甲
      ○○駕車在台中市○○○○路左轉文心路，於路口紅燈左
      轉遭警攔查。最後在文心路與青島路口攔停。」（見原審
      卷第39-40頁）以及證人劉秋蓮於原審調查時證稱：「95
      年7月23日凌晨3時餘許，異議人開車載我沿台中市○○路
      行駛，他要送我回我姊姊的西屯住處，嗣於同日時31分許
      ，異議人所開車輛在中清路與文心路交岔路口，闖紅燈左
      轉文心路後，遭警員鳴警笛將我們攔下舉發，警員攔停時
      ，我向警員說異議人闖紅燈；我看到異議人違規闖越的是
      只能右轉的箭頭綠燈號誌，該號誌同時另有一個圓的紅燈
      ，當時我意識清醒，並未酒醉，又我與異議人並無恩怨，
      沒有配合警員誣陷異議人。」等語（以上均見原審卷第48
      -56頁）；二人之先後之證詞經核相符，復有上開違規路
      口燈號變換情形照片3張（見原處分機關處理交通違規聲
      明異議案件卷宗第20頁）及證人乙○○提出之舉發現場略
      圖1紙在卷可佐（見原審卷第59頁）。
    (二)另衡之常情，證人即警員乙○○依法執行勤務與抗告人並
      不認識，彼此亦無仇恨，應不會甘冒偽證之風險而為不實
      之證詞。雖抗告人辯稱95年7月22日（即案發前一日）晚
      上曾因證人劉秋蓮，要向伊借二萬元之事，兩人間有言語
      衝突云云。此非惟於警訊中遭證人劉秋蓮加以否認，且抗
      告人於原審調查時亦自承當時其駕車係為載送劉秋蓮返回
      劉秋蓮姊姊住處，因異議人不知該等住處之地點，所以是
      劉秋蓮在引導等情（見本院卷第55頁），顯然抗告人與劉
      秋蓮間未因該二萬元之事而心生芥蒂，否則證人劉秋連豈
      會願意接受抗告人於深夜時分主動載送劉秋蓮返回居處之
      理？而劉秋蓮在抗告人搭載當時，亦無酒醉神智不醒情形
      ，亦據證人劉秋蓮於原審到庭結證屬實。
    (三)本件抗告人紅燈違規左轉之地點為中清路與文心路口，已
      如前述。抗告人於原審調查中，及本院96年4月10日庭訊
      時，亦均未爭執警方所指紅燈違規左轉之路口為中清路與
      文心路口，嗣於證人乙○○於同年月12日提出本件職務報
      告及路口照片後，於本院96年5月8日庭訊時始辯稱伊當時
      係在成都路左轉文心路，而非在中清路轉文心路云云，顯
      非實在，不足採信。
    (四)綜上所述，抗告人於95年7月23日凌晨3時31分許，駕駛車
      牌號碼1963-PW號自用小客車行駛於中清路由西向東行駛
      ，途經台中市○○路與中清路交岔口時，闖越紅燈違規左
      轉（由西轉北），經台中市警察局保安警察隊員警在文心
      路與青島路口予以攔停之事實，已可確認。警方並提出上
      開違規路口燈號變換情形照片3張及舉發現場略圖1紙在卷
      可稽。抗告人辯稱警方取締伊違規缺乏科學證據云云，並
      非事實，故不足採。又證人劉秋蓮於警訊及原審調查時，
      均陳稱當時伊並未喝醉，神智清醒，且其證述之內容前後
      一致，足證證人劉秋蓮之證言係在神智清楚之情況下所為
      ，自可採信。抗告人辯稱當時劉秋蓮已喝醉，所為證言不
      實在云云，亦不可採。
五、再查，本件抗告人違規當時，係駕駛自用小客車，行經有燈
    光號誌管制之交岔路口，闖越紅燈而左轉，足堪認定。又道
    路交通管理處罰條例第60條第2項第3款關於「汽車駕駛人，
    駕駛汽車不遵守道路交通標誌、標線、號誌之指示」之處罰
    規定，係汽車駕駛人，駕駛汽車有該條項所列之情形，而該
    條例第2章各條無處罰之規定者，始有適用，至於本件違規
    情形係闖越禁止前進及左轉之「圓形紅燈」，乃屬該條例第
    53條第1項（第2章）之規範範疇，自無依上開第60條第2項
    第3款處罰可言。
六、末按道路交通管理處罰條例第63條係於94年12月28日修正公
    布，自「95年7月1日」施行，異議人之違規日期為「95年7
    月23日」，本件裁決日期則為「95年8月7日」，足見異議人
    上開違規行為發生時及原處分機關裁處時，均係於新法施行
    後所為；又現行之道路交通管理處罰條例第63條第1項第1款
    業將修正前之同法第63條第1項第1款關於「汽車駕駛人有第
    60條第2項第3款情形，並記違規點數1點」之規定刪除，併
    予說明。
七、從而，本件抗告人上開闖越紅燈左轉之違規行為，事證明確
    ，異議人所辯並非可採。原審以抗告人執上開事由指摘原處
    分不當，求予撤銷，固非可採，惟原處分機關誤認異議人乃
    屬「駕駛汽車不遵守道路交通標誌、標線、號誌之指示」之
    違規，而依道路交通管理處罰條例第60條第2項第3款規定處
    罰，容有誤會，復誤予併記異議人違規點數1點，亦有未恰
    ，乃依據道路交通管理處罰條例第53條第1項、第63條第1項
    第3款及違反道路交通管理事件統一裁罰標準表之規定，改
    為裁處抗告人罰鍰2,700元，並記違規點數3點。本院認其認
    事用法均無不合，抗告人以警方取締違規缺乏科學證據、證
    人劉秋蓮之證詞不實在及伊係行經成都路及文心路口，並非
    警方所稱之中清路與文心路口云云，指摘原裁定為不當，為
    無理由，應予駁回。
八、據上論結，應依道路交通案件處理辦法第26條、刑事訴訟法
    第412條，裁定如主文。
中　　華　　民　　國　　96　　年　　6　　月　　29 　日
                  刑事第六庭  審判長法　官  蔡崇義
                                    法　官  董武全
                                    法　官  曾文欣
以上正本證明與原本無異。
不得再抗告。
　　　　　　　　　　　　　　　　　　書記官  李育儒
中　　華　　民　　國　　96　　年　　7 　　月　　2 　　日
